【裁判字號】    98,易,75
【裁判日期】    980604
【裁判案由】    竊盜
【裁判全文】
臺灣宜蘭地方法院刑事判決                98年度易字第75號
公  訴  人  臺灣宜蘭地方法院檢察署檢察官
被      告  庚○○
            丁○○
            甲○○
            戊○○
            丙○○
            乙○○
上列被告因犯竊盜案件，經檢察官提起公訴（97年度偵字第2678
號），本院判決如下：
    主  文
庚○○、丁○○、丙○○、乙○○犯結夥竊盜罪，各處有期徒刑
陸月，如易科罰金，均以新臺幣壹仟元折算壹日。
甲○○、戊○○犯結夥竊盜罪，均累犯，各處有期徒刑捌月。
    犯 罪 事 實
一、甲○○前因犯竊盜案件，經臺灣嘉義地方法院以97年度嘉簡
    字第2號判決判處有期徒刑1月15日確定，於民國97年3月24
    日易科罰金執行完畢。戊○○前因犯竊盜、贓物、毒品案件
    ，經本院分別以96年度易字第31號判決、95年度訴字第482
    號判處有期徒刑3月、2月、6月，經減刑並定應執行刑為有
    期徒刑5月確定，又因犯毒品案件，經本院以96年度訴字第
    272號判決判處有期徒刑7月確定，上開各罪於96年5月21日
    入監執行，並於97年3月31日縮刑期滿執行完畢。庚○○與
    丁○○於97年1月30日，以鴻銘工程行名義向不知情之己○○承租其所有之宜蘭縣冬山鄉○○段130地號之土地，詎庚○○、丁○○、甲○○、戊○○、丙○○與乙○○竟共同意
    圖為自己不法之所有，基於竊盜之犯意聯絡，自97年7月10
    日清晨3、4時許起至同年月13日清晨3時50分許止，結夥3人
    以上，由甲○○駕駛挖土機挖掘上開土地之砂石，戊○○負
    責記載進出車號及時間，丙○○與乙○○負責駕駛砂石車載
    運挖掘之砂石，以共計數十車次約207立方公尺之砂石，接
    續竊盜後載運至不知情之林錫欽所經營位於宜蘭縣三星鄉○○路122之3號之兆峰實業股份有限公司加工，欲供作日後販
    售圖利。嗣於97年7月13日清晨3時50分許，在上開土地為警
    當場查獲。
二、案經宜蘭縣政府警察局羅東分局報請臺灣宜蘭地方法院檢察
    署檢察官偵查起訴。
    理  由
壹、證據能力部分：
    按被告以外之人於審判外之言詞或書面陳述，除法律有規定
    者外，不得作為證據，刑事訴訟法第159條第1項定有明文。
    查本件證人己○○、林錫欽於警詢之供述，雖屬被告以外之
    人於審判外之陳述，惟被告等人於本院調查證據時，已知有
    同法第159條第1項不得為證據之情形，而未於言詞辯論終結
    前聲明異議，依同法第159條之5第2項之規定，視為有同條
    第1項之同意，本院審酌上開證人之言詞陳述作成時之情況
    ，認為適當，爰依同法第159條之5第1項之規定認有證據能
    力，合先敘明。
貳、實體部分：
一、訊據被告庚○○固坦承有介紹丁○○向己○○承租上開土地
    等情，被告丁○○坦承有向己○○承租上開土地等情，被告
    甲○○坦承有駕駛挖土機等情，被告戊○○坦承有記載車次
    等情，被告丙○○、乙○○均坦承有駕駛卡車載運砂石等情
    不諱，惟均否認有何竊盜之犯行，被告庚○○辯稱：伊只是
    介紹丁○○和己○○承租土地而已云云；被告丁○○辯稱：
    伊只是租地放土方，因土方被竊才請人承做擋土牆云云；被
    告甲○○辯稱：因擋土牆的地方有土方，只是將土方載到林
    錫欽那裡堆置，並沒有挖掘竊取砂石云云；被告戊○○辯稱
    ：伊什麼都不知道，是甲○○叫伊去的云云；被告丙○○、
    乙○○均辯稱：只負責載運云云。經查：
（一）上開事實，業據證人己○○、林錫欽於警詢、偵查中證述
      明確，並有土地租賃契約書、土地整地同意書、土地謄本
      、地籍圖謄本、筆記本影本、現場照片、營業曳引車執照
      在卷可稽，自堪信為真實。
（二）被告丁○○雖否認其有竊取上開土地之土石云云，然依證
      人甲○○於警詢中證述：係受雇於丁○○駕駛挖土機挖掘
      土石，現場都是丁○○負責指揮挖掘土方工作等語（見警
      卷第8-11頁筆錄），然證人甲○○於偵查中證稱：丁○○
      當初跟我說是整地，叫我早一點挖土，丁○○說土是他的
      ，他要載出去外面回填等語（見97年度偵字第2678號偵查
      卷第22頁筆錄），顯見確係被告丁○○要求證人甲○○為
      挖掘之工作無誤，而被告丁○○及證人甲○○雖於本院審
      理時均改口辯稱係為施做擋土牆而整地云云，然依證人己○○所證述：本來土地的高度與路面同高等語明確（見本
      院卷第89頁筆錄），而依警方查獲之現場照片所示，系爭
      土地之高度，已經遠低於路面之高度，且該土地上已遭挖
      掘出長約48公尺、寬約5公尺、深約0.8公尺之坑洞，遭挖
      掘之土方量已達約192立方公尺 (參見警卷第33頁宜蘭縣
      政府採取土石會勘記錄)，則若被告丁○○只是雇用被告
      甲○○施做擋土牆，何以需挖掘如此大之坑洞，且何以需
      外運如此大量之土石？顯見被告丁○○辯稱係為施用擋土
      牆云云，實不足採信。再以被告丁○○雖辯稱其並未至現
      場所以並不知情云云，然依證人戊○○於偵查中即已證述
      ：被告丁○○於昨天（即97年7月12日）叫我去現場，他
      告訴我說如果有車出來幫他登記，登記在簿子裡，登記車
      牌、時間等語明確（見97年度偵字第2678號偵查卷第19
      頁筆錄），可知被告丁○○於雇用被告甲○○施工後，確
      實有前往現場，並要求被告戊○○登記進出之車輛無誤，
      則被告丁○○既有前往現場，對於現場施工情形當知之甚
      明，況若被告丁○○單純係為堆放土石及施做擋土牆而雇
      工，則何以有要求被告戊○○登記載運出去之車次量之必
      要？顯見被告丁○○上開辯解全不足採，其係為挖掘竊取
      上開土地之土石而雇工挖掘載運等情，實堪以認定。
（二）被告庚○○雖否認有參與云云，然依證人己○○於本院審
      理時證稱：土地係租給鴻銘工程行，係丁○○與庚○○同
      時來租的，他們說要放土石等語明確（見本院卷第88-89
      頁筆錄），且被告庚○○於警詢時亦自承：挖土機駕駛甲○○是由丁○○雇用的等語（見警卷第56頁筆錄），顯見
      被告庚○○既與被告丁○○共同以要放土石為由向證人己○○承租土地，則既然僅係放置土石，何以有雇用挖土機
      司機之必要？而被告庚○○對於被告丁○○雇用甲○○擔
      任挖土車司機一節，於事前即已知悉，此業經被告庚○○
      於警詢時已供陳明確（見97年度偵字第2678號偵查卷第53
      -58頁筆錄），顯見被告庚○○對於要挖掘竊取土石一節
      ，並非不知情，況被告庚○○於本院審理時又辯稱：係發
      現土方有被偷載運，公司才決定要做擋土牆云云（見本院
      卷第129頁筆錄），顯見被告庚○○對於雇工挖掘一節，
      應亦有犯意之聯絡甚明，且依前所述，依現場情形可知顯
      非為施做擋土牆而為挖掘，而被告庚○○竟與被告丁○○
      為同一辯解，其所辯顯不足採信。
（三）被告甲○○雖辯稱係為施做擋土牆而將原放置於上開土地
      上之土方載運至林錫欽所有之加工廠暫時放置云云，然依
      證人己○○證述土地高度本來與路面同高等語在卷（見本
      院卷第89頁筆錄），且依現場照片所示，上開土地已遭挖
      掘出一長約48公尺、寬約5公尺、深約0.8公尺之坑洞，顯
      已非單純將原置放於土地上之土方載運走而已，而係向下
      挖掘出坑洞無誤，況經證人林錫欽於偵查中證稱：甲○○
      找我說他有在整地有一些剩下的土方，要載到我們兆峰公
      司代工或是加工等語明確（見97年度偵字第2678號卷第86
      -87頁筆錄參照），故依證人林錫欽所證述之情節觀之，
      顯見被告甲○○係將所挖掘之土石載往證人林錫欽之工廠
      要求加工，並非被告甲○○所辯稱僅係暫放於該地甚明，
      故若如被告甲○○所辯稱係為施做擋土牆才將原置放於土
      地上之土石載運至兆峰公司放置，則其何以需向下挖掘？
      且又何以要求證人林錫欽為土石加工？故可見被告甲○○
      前開辯解，實屬無據。
（四）被告戊○○雖辯稱其不知情云云，然依其前於偵查中已自
      承受雇於被告丁○○前往現場登記進出車次之車輛等情無
      誤（見97年度偵字第2678號卷第19頁筆錄），則被告戊○○既擔任登記車次之工作，對於上開土地上挖土機挖掘地
      下土方及曳引車載運出挖掘之土方等情，自應知之甚明，
      則被告戊○○仍在現場為被告丁○○登記進出車次，顯對
      於上開竊盜犯行，有犯意之聯絡及行為之分擔甚明，故被
      告戊○○辯稱其不知情云云，顯不足採信。
（五）被告乙○○、丙○○雖均辯稱僅受雇載運整地之土石，不
      知情云云，然依現場照片可知，現場已遭挖掘出長約48公
      尺、寬約5公尺、深約0.8公尺之坑洞，而被告乙○○、丙○○在現場載運土石，對於所載運之土石，係由被告甲○○在現場駕駛挖土機向下挖掘而得之土方一節，自無法諉
      為不知，則若僅是單純整地，何以需向下挖掘如此大之坑
      洞？且依被告乙○○、丙○○於偵查中均自承係將土石載
      往兆峰加工廠等情無誤，且依證人林錫欽證述：綽號抓藥
      的，就是乙○○，有載土方到我們公司加工等語明確（見
      97年度偵字第2678號偵查卷第89-87頁筆錄），顯見被告
      乙○○、丙○○係將上開土石載運至兆峰公司加工，則若
      僅係載運整地而得之餘土，何以需將該土石載往兆峰公司
      加工？故被告乙○○、丙○○辯稱並不知情云云，亦不足
      採信，被告乙○○、丙○○有竊盜犯意之聯絡及行為之分
      擔甚明。
（六）綜上所述，被告6人就上揭竊盜犯行，均有犯意之聯絡及
      行為之分擔，本件事證明確，被告等6人之竊盜犯行均堪
      以認定，均應依法論科。
二、核被告等6人所為，均係犯刑法第321條第1項第4款之結夥三
    人以上竊盜罪。被告6人就上揭犯行，均有犯意之聯絡及行
    為之分擔，均為共同正犯。查被告甲○○前因犯竊盜案件，
    經臺灣嘉義地方法院以97年度嘉簡字第2號判決判處有期徒
    刑1月15日確定，於97年3月24日易科罰金執行完畢；被告戊○○前因犯竊盜、贓物、毒品案件，經本院分別以96年度易
    字第31號判決、95年度訴字第482號判處有期徒刑3月、2月
    、6月，經減刑並定應執行刑為有期徒刑5月確定，又因犯毒
    品案件，經本院以96年度訴字第272號判決判處有期徒刑7月
    確定，上開各罪於96年5月21日入監執行，並於97年3月31日
    縮刑期滿執行完畢，均有卷附臺灣高等法院被告前案紀錄表
    可按，被告甲○○、戊○○均於受有期徒刑之執行完畢後，
    5年內故意再犯本件有期徒刑以上之罪，均為累犯，均應依
    法加重其刑。爰審酌被告結夥竊取他人土地上之砂石，侵害
    他人財產法益，其犯罪之動機、目的、所生危害尚非屬輕微
    ，及其犯後態度等一切情狀，分別量處如主文所示之刑，並
    就被告庚○○、丁○○、丙○○、乙○○部分均諭知易科罰
    金之折算標準。
據上論斷，應依刑事訴訟法第299條第1項前段，刑法第28條、第
321條第1項第4款、第47條第1項、第41條第1項前段，判決如主
文。
本案經檢察官張立言到庭執行職務
中    華    民    國    98    年    6     月    4     日
                  刑事第二庭法  官  鄭貽馨
以上正本證明與原本無異。
如不服本判決應於收受送達後十日內向本院提出上訴書狀，並應
敘述具體理由；其未敘述上述理由者，應於上訴期間屆滿後二十
日內向本院補提理由書(均須按他造當事人之人數附繕本)「切勿
逕送上級法院」。
                            書記官  高雪琴
中    華    民    國    98    年    6     月    5     日
附錄本案論罪科刑法條全文：
中華民國刑法第321條第1項第4款
犯竊盜罪而有下列情形之一者，處6月以上、5年以下有期徒刑：
一、於夜間侵入住宅或有人居住之建築物、船艦或隱匿其內而犯
    之者。
二、毀越門扇、牆垣或其他安全設備而犯之者。
三、攜帶兇器而犯之者。
四、結夥三人以上而犯之者。
五、乘火災、水災或其他災害之際而犯之者。
六、在車站或埠頭而犯之者。
前項之未遂犯罰之。


司法院資訊處製作；財團法人民間司法改革基金會備份。
